臺灣高雄地方法院民事裁定
111年度小上字第55號
上  訴  人  楊志強  
被上訴人    陳力菁  

上列當事人間請求不當得利等事件，上訴人對於中華民國111年4
月12日本院高雄簡易庭111年度雄小字第314號第一審判決提起上
訴，本院裁定如下：
　　主        文
上訴駁回。
第二審訴訟費用新臺幣壹仟伍佰元由上訴人負擔。
　　理        由
一、按對於小額程序之第一審判決提起上訴，非以違背法令為理
    由，不得為之。民事訴訟法第436 條之24第2 項定有明文。
    又按同法第468 條、第469 條第1 款至第5 款規定，於小額
    事件之上訴程序準用之，同法第436 條之32第2 項亦定有明
    文。因此，當事人對於小額事件提起上訴，如依同法第468
    條之規定，以第一審小額訴訟之判決有不適用法規或適用不
    當為理由時，其上訴狀或理由書應表明該判決所違背之法令
    條項，或有關解釋字號，或成文法以外之習慣或法理等及其
    具體內容，暨是依何訴訟資料合於該違背法令之具體事實；
    如以民事訴訟法第469 條第1 款至第5 款所列之情形為理由
    時，其上訴狀或理由書應揭示合於該條款之具體內容，及是
    依何訴訟資料合於該違背法令之具體事實。而所謂判決違背
    法令，係指原判決有不適用法規或適用不當，或民事訴訟法
    第469 條第1 款至第5 款所定當然違背法令之情形，若僅係
    取捨證據、認定事實等屬於原審法院職權行使之事項，除有
    認定違法之情形外，應不生違背法令之問題。另依同法第43
    6 條之32第2 項規定，同法第469 條第6 款之判決不備理由
    或理由矛盾之當然違背法令於小額事件之上訴程序並不準用
    ，是小額事件中所謂違背法令，並不包含認定事實錯誤、取
    捨證據不當或就當事人提出之事實或證據疏於調查或漏未斟
    酌之判決不備理由情形。
二、原起訴及上訴意旨略以：
　　被上訴人答辯已給付上訴人新臺幣（下同）67,000元，超過
    其借款金額50,000元等節並非屬實。兩造於民國110年7月27
    日，經高雄市政府警察局三民第二分局派出所（下稱系爭派
    出所）警員協調兩造間金錢糾紛後，被上訴人同意於當日下
    午9時57分以電匯還款方式給付上訴人25,000元。另被上訴
    人於110年6月下旬曾以現金交付上訴人17,000元，故被上訴
    人實際交付上訴人金額為42,000元。而被上訴人提出110年6
    月1日還款25,000元之借據影本並無上訴人簽名點收現金之
    事實，原審認定被上訴人已完成清償上訴人借款50,000元，
    自屬有誤。且依兩造於110年7月27日通訊軟體LINE對話紀錄
    內容，可察兩造已討論被上訴人除上開經警員協調後之匯款
    25,000元外，尚有餘款8,000元仍未償還。被上訴人並於110
    年8月3日以手機向上訴人傳送簡訊表示：「如果要拿完剩下
    的8,000我們直接約三民派出所裡面還款…」，惟經上訴人於
    同日以簡訊回覆：「我不急著跟你索討剩下的8,000元，110
    年9月30日到期再說吧」。上訴人並無要求被上訴人於借據
    尚未屆期即110年9月30日前償還8,000元。然被上訴人竟於1
    10年8月3日再向上訴人傳簡訊稱：你自己家裡也有老人小孩
    ，我們就好好去警察局處理雙方安全最保險等語，及於同年
    月4日向上訴人傳簡訊及上訴人未成年子女照片等威脅上訴
    人及家人之安全，強迫上訴人應立即與其面交8,000元借款
    ，足證被上訴人承認至110年8月4日止，其尚有積欠上訴人8
    ,000元借款之事實。原審卻隻字未提，忽略被上訴人承認尚
    有欠款8,000元之事實，顯有認事用法之違誤，爰上訴請求
    廢棄原判決等語。
三、經查，上訴人所提上訴理由，並未具體指出原審判決有何違
    背法令、不適用法規或適用法規不當之法規條項或其內容，
    其所述原審認定被上訴人已清償上訴人借款50,000元之事實
    ，與被上訴人承認尚有欠款8,000元之上開對話內容不符等
    節，實係就原審取捨證據、認定事實之職權行使所論斷，非
    屬小額事件中所謂違背法令之合法上訴理由。且原審已詳述
    兩造間之包養約定，係要求被上訴人以包養關係和上訴人交
    往，不得另與他人交往，以此作為上訴人扣抵被上訴人積欠
    之25,000元債務對價，顯已違背我國公共秩序及善良風俗，
    違反民法第72條規定而無效，兩造自均不得請求履行。然上
    訴人既自承其基於上開約定自願扣抵被上訴人積欠之25,000
    元債務，即屬因不法原因所為之給付，依民法第180條第4款
    規定，上訴人事後不得再請求被上訴人返還，是被上訴人就
    該25,000元已對上訴人為清償等節，已就其判斷為說明。況
    判決不備理由亦非小額判決之合法上訴理由，業如前述。綜
    上，上訴人本件上訴，並非合法，揆諸前揭說明，應認其上
    訴為不合法，應予裁定駁回。
四、末按小額訴訟之上訴程序，法院為訴訟費用之裁判時，應確
    定其費用額，民事訴訟法第436 條之19第1 項、第436 條之
    32第1 項分別定有明文。本件第二審裁判費用1,500 元，應
    由敗訴之上訴人負擔，爰依前揭法條併予確定之。
五、據上論結，本件上訴為不合法，爰裁定如主文。
中　　華　　民　　國　　111 　年　　6 　　月　　20　　日
                  民事第三  庭審判長  法  官  高瑞聰
                                      法  官  林家伃
                                      法  官  黃姿育
以上正本係照原本作成。
本裁定不得抗告。　　　　　　　　　　　　　　　　　　　
中　　華　　民　　國　　111 　年　　6 　　月　　20　　日
                                      書記官  陳亭妤